【裁判字號】    89,交上易,485
【裁判日期】    900118
【裁判案由】    過失傷害
【裁判全文】
台灣高等法院交通事件判決                      八十九年度交上易字第四八五號
    上  訴  人
    即  被  告  甲○○原名梁.
右上訴人因過失傷害案件，不服台灣宜蘭地方法院八十九年度交易字第一六號，中華
民國八十九年十一月七日第一審判決（起訴案號：台灣宜蘭地方法院檢察署八十八年
度偵字第三八三九號），提起上訴，本院判決如左：
    主  文
上訴駁回。
    事  實
一、甲○○（原名梁賢雄）於民國(下同)八十八年八月三十日，駕駛車牌號碼Ａ四─
    五七三Ｏ號自用小客車，沿宜蘭縣五結鄉○○○路往台七丙線方向行駛，於下午
    五時三十分許，途經協和中路與協和路無號誌交叉路口，本應注意行經無號誌之
    交叉路口，應減速慢行，作隨時停車之準備，且依當時情況天候雖為雨天，但日
    間有自然光線，路面無缺陷、道路無障礙物，且周圍均稻田並無高聳建築物、視
    距良好，並無不能注意之情事，竟疏未注意減速慢行作隨時停車之準備，致與左
    側乙○○騎乘之由親水公園後門往協和路方向行駛亦未注意左方車應暫停讓右方
    甲○○車輛先行之車號ＧＷＫ─二一九號重機車發生擦撞，造成乙○○因而受有
    頭部外傷併臉部撕裂傷、左骨盆骨折、壞死性肌膜炎及右小腿開放性骨折截肢之
    重傷害。甲○○於肇事後，立即通知救護車，並在有偵查犯罪職權之機關尚不知
    何人為肇事者前，即主動向到場處理事故之宜蘭縣警察局羅東分局五結分駐所員
    警坦承肇事自首，並接受追訴、裁判。
二、案經乙○○提出告訴 (原審判決漏未記載，應予補正）及甲○○向警自首由宜蘭
    縣警察局宜蘭分局報請臺灣宜蘭地方法院檢察署檢察官相驗後偵查起訴。
     理  由
一、被告甲○○經合法傳喚未到庭辯解，其於原審法院訊問時固供承於右揭時地駕車
    發生車禍，與騎乘機車之被害人乙○○發生撞及致被害人受傷之事實，惟否認有
    何過失，辯稱：當時行駛車速很慢，約為二、三十公里間，且伊當時估計以該時
    速應可以過去，是被害人自己撞上伊汽車左前輪云云。惟查，右揭事實業據告訴
    人乙○○指訴綦詳，且被告於原審亦自承：我在告訴人距離我一百多公尺的地方
    就看見告訴人，我估計以當時的時速可以過去等語（見原審八十九年十月二十四
   日審理筆錄），而依據道路交通事故調查表及現場照片所示該路段之相關路況情
    形，及參諸交通事故表調查上所示被告所駕駛之自用小客車之行進路線、被告車
    輛受損部位、告訴人所騎乘之機車倒地之位置與雙方撞擊點之距離、現場並無煞
    車痕及被害人所受傷勢綜合判斷，足見被告當時行經無號誌交岔路口，已然發現
    告訴人行進路線，然因疏失主觀上認為以當時速度足以通過而不發生擦撞，致在
    交無號誌交岔路口未減速並適時停車，仍逕行行駛，肇致本件車禍發生，堪予認
    定，被告所辯上情，即難採信。另被害人乙○○因本件車禍受有右小腿開放性骨
    折、頭部外傷併臉部撕裂傷、左骨盆骨折、壞死性肌膜炎等傷害，而右膝下已截
    肢，亦有財團法人天主教靈醫學會羅東聖母醫院診斷證明書及新光吳火獅紀念醫
    院診斷證明書各一紙在卷可稽。
二、按行經無號誌之交叉路口，應減速慢行，作隨時停車之準備，道路交通安全規則
    第九十三條第一項第四款定有明文。本件被告駕駛自用小客車行經右揭路段之無
    號誌交岔路口時，自應注意上開規定，且依當時情形天候雖雨天、路況、然路段
    並無障礙物，又非不能注意，竟疏未注意減速慢行，作隨時停車之準備，致其所
 駕駛之自用小客車左前輪與被害人乙○○所騎乘之前開機車擦撞，致被害人乙○
    ○受重傷，自難辭過失之責。而本件事故經原審先後送臺灣省基宜區車輛行車事
    故鑑定委員會鑑定結果及臺灣省車輛行車事故覆議鑑定委員會覆議結果亦持相同
    之認定，有臺灣省基宜區車輛事故鑑定委員會鑑定八十九年五月十五日基宜鑑字
    第八九Ｏ二二五號意見書及臺灣省車輛行車事故覆議鑑定委員會八十九年十月四
    日府覆議字八九一五九九號函委員會鑑定意見書一各紙附卷足參。雖被害人乙○
    ○駕駛機車行經右揭無號誌交岔路口時，並未遵循左方車應暫停讓右方車先行之
    規定，致與被告所駕駛之自用小客車撞及，為肇事主因，亦有過失，惟被告之過
    失行為與被害人乙○○之重傷結果具有相當因果關係，被告仍難解免過失之責。
    是本件事證明確，被告犯行應堪予認定。
三、核因被告過失行為，造成被害人乙○○受有右腳骨折，且膝下部分已經截肢，其
    下肢行走機能受影響，已然達到刑法第十條第四項第四款所規定之毀敗一肢以上
    之機能之程度，所為係犯刑法第二百八十四條第一項後段之過失致重傷罪。被告
    肇事後即向到場警方表示肇事，接受調查，係對未發覺之犯罪自首而受裁判，經
    證人即承辦員警許金標到庭證述屬實（見原審八十九年十月二十四日審理筆錄）
    ，且有宜蘭縣警局宜蘭分局函覆之調查表在卷可稽，應依刑法第六十二條前段之
    規定減輕其刑。原審適用刑法第二百八十四條第一項後段、第六十二條前段，第
    四十一條、罰金罰鍰提高標準條例第一條前段、第二條，審酌被告之過失程度、
    告訴人乙○○亦同有過失、本件肇事所對被害人身體健康所生之危害、被害人所
    受之截肢之傷害、被告犯罪後態度等一切情狀，量處有期徒刑五月，並諭知易科
    罰金折算標準，以示懲儆，經核認事用法均無不合，量刑亦屬允當。被告具狀上
    訴意旨，認原判決量刑過重，就原審法院適法範圍裁量權之行使為爭執，為無理
    由，上訴應予駁回。
四、被告經合法傳喚，無正當理由不到庭，爰不待其陳述，逕行判決，併此敘明。
據上論斷，應依刑事訴訟法第三百六十八條、第三百七十一條，判決如主文。
本案經檢察官鍾鳳玲到庭執行職務。
中      華      民      國    九十      年      一      月     十八     日
                              台灣高等法院交通法庭
                                  審判長法  官  吳  啟  民
                 法  官  施  俊  堯
                                        法  官  蘇  隆  惠
右正本證明與原本無異。
不得上訴。
                                        書記官  周  素  秋
中      華      民      國     九十     年      一      月      十九    日
附錄本案論罪科刑法條全文：
刑法第二百八十四條
因過失傷害人者，處六月以下有期徒刑、拘役或五百元以下罰金。致重傷者，處一年
以下有期徒刑、拘役或五百元下罰金。
從事業務之人，因業務上之過失傷害人者，處一年以下有期徒刑、拘役或一千元以下
罰金。致重傷者，處三年以下有期徒刑、拘役或二千元以下罰金。


司法院資訊處製作；財團法人民間司法改革基金會備份。
